【裁判字號】    91,簡上,256
【裁判日期】    920226
【裁判案由】    竊盜
【裁判全文】
臺灣高雄地方法院刑事判決                        九十一年度簡上字第二五六號
    上  訴  人  甲○○
右上訴人因竊盜案件，不服臺灣高雄地方法院高雄簡易庭九十一年度簡字第一九二號
中華民國九十一年九月二十七日第一審簡易判決（臺灣高雄地方法院檢察署檢察官聲
請簡易判決處刑案號：九十一年度偵字第一八二九○號），提起上訴，本院管轄之第
二審合議庭判決如左：
    主  文
上訴駁回。
    理  由
一、按本法稱當事人者，謂檢察官、自訴人及被告；當事人對於下級法院之判決有不
    服者，得上訴於上級法院；原審法院認為上訴不合法律上之程式或法律上不應准
    許或其上訴權已經喪失者，應以裁定駁回之。但其不合法律上之程式可補正者，
    應定期間先命補正；第二審法院認為上訴有刑事訴訟法第三百六十二條前段之情
    形者，應以判決駁回之。但其情形可以補正而未經原審法院命其補正者，審判長
    應定期間先命補正，此為刑事訴訟法第三條、第三百四十四條第一項前段、第三
    百六十二條、第三百六十七條分別定有明文，同法第四百五十五條之一第三項則
    明定刑事簡易程序之上訴程序準用上開規定。
二、又按刑事訴訟法第二百六十六條所限定之該特定之人，係以限定審判範圍，並非
    限定其為犯罪之人，亦非限定刑罰權之對象，故其是否為真正犯罪之人、起訴已
    否以及曾經判決確定與否，均非所問。簡言之，主要以實際上為訴訟行為之該特
    定人為準，故在冒名（包括偽名、變名、利用他人之真名）之情形時，訴訟關係
    存在於冒名者，而非被冒名者。再刑事訴訟法第二百六十四條第二項第一款之所
    以規定檢察官起訴書應記載被告之姓名、年籍等資料，則係為特定刑罰之對象，
    其起訴之對象即為被告其「人」，而非「姓名」；故冒名者若係於檢察官偵查時
    出庭應訊或為在押之被告，則偵查及起訴之刑罰權對象即為該冒名者。從而，檢
    察官或法院雖於起訴書或判決書之當事人欄繕載被冒名者之姓名、年籍，然該被
    冒名者仍非刑事案件之當事人，冒名者始為當事人而為刑罰權之對象。是若第一
    審法院發現姓名錯誤，僅須訂正姓名之錯誤即可，並得對冒名者進行實體審判，
    對冒名者自不生未經起訴之問題。然若第二審法院（在合法上訴之情形）始行發
    現姓名錯誤，則不得對冒名者諭知無罪判決，而應將第一審法院之判決撤銷，另
    將被告姓名更正為冒名者之真實姓名，再行對冒名者為實體審判。是以被告既為
    冒名者，則若對於下級法院之判決有所不服，得上訴於上級法院者，亦係該冒名
    者，而非被冒名者。故若該被冒名者逕對於以其姓名、年籍等資料填載於刑事被
    告當事人欄之下級法院之判決提起上訴，自應認其上訴為法律上不應准許，且無
    法補正，而應由原審法院裁定駁回或由第二審法院依上開規定逕以判決駁回之。
三、經查：高雄市政府警察局前鎮分局係於民國九十一年八月十六日十八時許，在高
    雄市○鎮區○○路七○巷口，查獲自稱為「甲○○」者騎乘車牌號碼：ZEH－九
    二六號之失竊贓車，該名「甲○○」於製作警訊筆錄時並坦承在同日十五時三十
    許，於高雄市○鎮區○○街與隆興街口，因見前開機車之鑰匙未取下，竟徒手竊
    得該機車等情，前鎮分局即將該案件及自稱「甲○○」者移送臺灣高雄地方法院
    檢察署（以下簡稱高雄地檢署）偵辦，高雄地檢署檢察官旋於次日十一時三十二
    分許就「甲○○」進行偵訊，自稱「甲○○」者亦坦承上情，故檢察官即於同年
    月二十一日以「甲○○」為被告，並以九十一年度偵字第一八二九○號聲請簡易
    判決處刑，本院高雄簡易庭亦在同年九月二十七日以九十一年度簡字第一九二號
    刑事簡易判決「甲○○」竊盜，並處有期徒刑三月，如易科罰金，以三百元折算
    一日，前揭經過，有警訊筆錄、偵訊筆錄、第一審簡易判決書附卷可參，洵堪認
    定。從而本件偵查及起訴之刑罰權對象即為該自稱「甲○○」者。惟查，該自稱
    「甲○○」者於警訊中及偵查中，雖以「甲○○」之姓名、年籍加以應訊，然其
    真實身分，應為甲○○之弟乙○○（六十三年六月十三日生，籍設高雄市○○市
    ○○街一○二巷二三號，身分證統一編號：Ｚ000000000號），業經本
    院於調查時自臺灣屏東戒治所提訊乙○○，乙○○並坦承上開竊盜及冒名應訊等
    情在卷（詳本院卷第三五、三六頁）；且經本院核閱高雄地檢署九十一年八月十
    七日訊問筆錄所附「甲○○」之照片當庭比對，確係在庭之乙○○無誤；是足認
    於九十一年八月十六日十八時許，在高雄市○鎮區○○路七○巷口，竊得車牌號
    碼：ZEH－九二六號之機車，嗣經高雄市政府警察局前鎮分局查獲，且為本案偵
    查及起訴之刑罰權對象並非上訴人甲○○，而係乙○○。
四、綜上，乙○○雖冒上訴人甲○○之姓名應訊，並經檢察官聲請簡易判決處刑，而
    原審法院亦逕以被告「甲○○」為簡易判決，未將「甲○○」之姓名更正為乙○
    ○，然本件偵查及起訴之刑罰權對象仍為乙○○，而非上訴人甲○○，換言之，
    乙○○始為本案當事人之被告，故對該第一審簡易判決有所不服，得上訴於上級
    法院者，亦係該冒名者乙○○，而非被冒名者甲○○。故上訴人甲○○對於本件
    第一審簡易判決提起上訴，自應認其上訴為法律上不應准許，而應由本院管轄第
    二審合議庭依上開規定逕以判決駁回之。
五、至於本案之真正被告乙○○所為之上開竊盜犯行，雖經原審簡易判決處刑在案，
    惟該判決既有誤繕被告乙○○之姓名、年籍資料為上訴人甲○○及其年籍資料之
    情形，自應由原審法院依聲請或本職權以裁定更正其姓名、年籍資料，並另行送
    達判決及裁定正本，據以計算上訴期間，以昭鄭重。而乙○○冒名應訊所涉之偽
    造文書犯行，應由檢察官另行偵辦，均附此敘明。
六、據上論結，依刑事訴訟法第四百五十五條之一第三項、第三百六十七條前段，判
    決如主文。
本案經檢察官洪期榮到庭執行職務。
中      華      民      國      九十二      年    二    月    二十六    日
                            臺灣高雄地方法院刑事第二庭
                                審判長法官    莊崑山
                                      法官    林靜梅
                                      法官    吳為平
右正本證明與原本無異。
不得上訴。
                                      書記官  曾秀鳳
中      華      民      國      九十二      年    三    月      三      日


司法院資訊處製作；財團法人民間司法改革基金會備份。
